臺灣高等法院刑事判決
109年度上訴字第2714號
上  訴  人  
即  被  告  簡驛灃




選任辯護人  陳俊隆律師
上列上訴人因違反槍砲彈藥刀械管制條例案件，不服臺灣桃園地
方法院108年度訴字第1130號，中華民國109年6月10日第一審判
決（起訴案號：臺灣桃園地方檢察署108年度偵字第2895號、108
年度偵字第5995號），提起上訴，本院判決如下：
    主  文
上訴駁回。
    犯罪事實
一、簡驛灃基於未經許可寄藏具有殺傷力改造手槍之犯意，明知
    如附表所示之改造手槍1枝，具有殺傷力，係槍砲彈藥刀械
    管制條例第4條第1項第1款所列管之槍砲，未經主管機關許
    可不得無故寄藏，竟於民國107年2月間某日，在新北市鶯歌
    區某不詳地點，受劉兆昌（已於107年12月22日死亡）之委
    託，代為保管如附表所示具有殺傷力之改造槍枝1枝，並將
    之藏放在桃園市○○區○○街0巷00號住處，嗣於108年1月20日
    晚間7時30分許，經警在上開住處搜索而查獲，並扣得如附
    表所示之改造手槍1枝。
二、案經桃園市政府警察局楊梅分局報告臺灣桃園地方檢察署檢
    察官偵查起訴。
    理  由
壹、程序部分：
    本案據以認定上訴人即被告簡驛灃犯罪之供述證據，檢察官
    、被告及其辯護人均同意作為證據，且在本院言詞辯論終結
    前均未就證據能力部分聲明異議（見本院卷第77頁至82頁及
    第101頁至113頁），復經本院審酌認該等證據之作成無違法
    、不當或顯不可信之情況，亦屬陳述者所為知覺體驗之內容
    並非傳聞；而非供述證據亦非公務員違背法定程序所取得，
    依刑事訴訟法第158條之4反面解釋、第159條至第159條之5
    之規定，均有證據能力，合先敘明。
貳、實體部分：
一、上開犯罪事實，業據上訴人即被告簡驛灃於警詢、偵查、原
    審與本院之準備程序及審理時均坦承不諱（見108年度偵字
    第2895號偵卷第7至10頁、第55頁正反面；原審卷第78頁、
    第123頁及本院卷第79、111頁），並有桃園市政府警察局槍
    枝初步檢視報告表及照片4張、原審法院108年度聲搜字第59
    號搜索票、自願受搜索同意書、桃園市政府警察局楊梅分局
    搜索扣押筆錄、扣押物品目錄表、扣押物品收據、查獲現場
    照片6張等件在卷可稽（見108年度偵字第2895號偵卷第13至
    23頁、第45至46頁），且有扣案如附表所示之槍枝可佐。而
    該手槍1枝，經鑑定後為改造手槍具有殺傷力一事，有內政
    部警政署刑事警察局108年1月30日刑鑑字第1080010400號鑑
    定書及所附照片4張等件附卷可考（見108年度偵字第2895號
    偵卷第60頁至第61頁反面），足認被告之任意性自白經前開
    證據補強，自與事實相符，堪以採信。是本案事證明確，被
    告上開犯行堪以認定，應予依法論科。
二、論罪
　　㈠被告行為後，槍砲彈藥刀械管制條例第4條第1項第1款、第
      7條、第8條業於109年6月10日修正公布，並於同年月12日
      生效施行。本次修法鑒於現行查獲具殺傷力之違法槍枝，
      多屬非制式槍枝，可遠距離致人死傷，且殺傷力不亞於制
      式槍枝，對人民生命、身體、自由及財產法益之危害，實
      與制式槍枝無異；另因非制式槍枝之取得成本遠低於購買
      制式槍枝，且製造技術門檻不高、網路取得改造資訊容易
      ，導致非制式槍枝氾濫情形嚴重，若區分制式與否而分別
      適用第7條、第8條處罰，將使不法分子傾向使用非制式槍
      砲從事不法行為，以規避第7條較重之刑責，無異加深不
      法分子大量使用非制式槍砲之誘因，為有效遏止持非制式
      槍砲進行犯罪情形，非制式槍砲與制式槍砲罪責確有一致
      之必要。為此修正第4條第1項第1款所稱槍砲之定義，在
      特定類型槍砲前增列「制式或非制式」等語，使管制範圍
      明確及於所有制式及非制式槍砲；且配合在第7條第1項、
      第8條第1項、第9條第1項及第3項亦均增列「制式或非制
      式」等語，以調整各條所規範特定類型槍砲之範圍（另將
      第8條第4項原條文「槍枝」，修正為「槍砲」，以統一用
      語）。是依修正後之新法，寄藏「非制式手槍」不再依第
      8條第4項規定，乃改依較重之第7條第4項規定處罰。則本
      案被告寄藏扣案具殺傷力之改造手槍，於修正前係犯槍砲
      彈藥刀械管制條例第8條第4項之罪，修正後係犯槍砲彈藥
      刀械管制條例第7條第4項之罪，經比較修正前後規定，修
      正後規定未較有利於被告，是依刑法第2條第1項前段規定
      ，應適用被告行為時即修正前槍砲彈藥刀械管制條例第8
      條第4項規定論處。
　　㈡按寄藏與持有，均將物置於自己實力支配之下，僅寄藏必
      先有他人之持有行為，而後始為之受寄代藏而已，故寄藏
      之受人委託代為保管，其保管之本身，亦屬持有，惟槍砲
      彈藥刀械管制條例係將「持有」與「寄藏」為分別之處罰
      規定，則單純之「持有」，固不包括「寄藏」，但「寄藏
      」之受人委託代為保管，其保管之本身所為之「持有」，
      既係「寄藏」之當然結果，法律上自宜僅就「寄藏」行為
      為包括之評價，不應另就「持有」予以論罪(最高法院具
      統一法律見解效力之先前裁判74年台上字第3400號刑事判
      例意旨參照)。本案被告簡驛灃因受劉兆昌委託代為保管
      如附表所示之改造手槍1枝而持有，係寄藏之當然結果，
      自不另就持有論罪。是核其所為，係犯修正前槍砲彈藥刀
      械管制條例第8條第4項之非法寄藏可發射子彈具有殺傷力
      之槍枝罪。
　　㈢按刑法上所謂自首，乃犯人在犯罪未發覺前，向該管公務
      員自行申告犯罪事實而受裁判之謂。所謂「發覺」，固非
      以有偵查犯罪權限之機關或人員確知其人犯罪無誤為必要
      ，而於對其發生嫌疑時，即得謂為已發覺，但此項對犯人
      之嫌疑，仍須有確切之根據得合理之可疑者，始足當之，
      若單純主觀上之懷疑，要不得謂已發生嫌疑。至如何判斷
      「有確切之根據得合理之可疑」與「單純主觀上之懷疑」
      ，主要區別在於有偵查犯罪權限之機關或人員能否依憑現
      有尤其是客觀性之證據，在行為人與具體案件之間建立直
      接、明確及緊密之關聯，使行為人犯案之可能性提高至被
      確定為「犯罪嫌疑人」之程度。換言之，有偵查犯罪權限
      之機關或人員尚未發現犯罪之任何線索或證據，僅憑其工
      作經驗或蛛絲馬跡（如見行為人有不正常神態、舉止等）
      等情況直覺判斷行為人可能存在違法行為，即行為人之可
      疑非具體且無客觀依據，無從與具體犯罪案件聯繫；或於
      犯罪發生後，前揭有偵查犯罪權限機關或人員雖根據已掌
      握之線索發現行為人之表現或反應異常，引人疑竇，惟尚
      不足通過現有證據確定其為犯罪嫌疑人，即對行為人可疑
      雖已有一定之針對性或能與具體案件聯繫，惟此關聯仍不
      夠明確，尚未達到將行為人鎖定為犯罪嫌疑人並進而採取
      必要作為或強制處分之程度。此時，上開二種情況仍僅止
      於「單純主觀上之懷疑」，尚不得謂為「已發覺」。相反
      地，倘有偵查犯罪權限之機關或人員由各方尋得之現場跡
      證（如贓物、作案工具、血跡等檢體）、目擊證人等客觀
      性證據已可直接指向特定行為人犯案，足以構建其與具體
      案件間直接、明確及緊密之關聯，使行為人具有較其他排
      查對象具有更高之作案嫌疑，此時即可認「有確切之根據
      得合理之可疑」將行為人提昇為「犯罪嫌疑人」，即應認
      其犯罪已被「發覺」（最高法院108年度台上字第3146號
      判決意旨參照）。經查，本案係經證人A1於107年10月10
      日警詢時證稱：被告一下車就衝過來就拿手槍槍托敲我的
      頭和臉，當時彈匣有掉下來，該槍特徵為淺色短槍等語（
      見107年度他字第7703號卷第15頁反面），而員警接獲報
      案後，即已鎖定被告為槍砲彈藥刀械管制條例之涉案人，
      除跟監蒐證、聲請監聽外，更向原審法院聲請搜索票獲准
      ，雖搜索無著，被告嗣亦坦承上開寄藏槍彈犯行，並帶同
      員警至藏放槍枝處查獲及扣得本案槍彈，此據證人即查獲
      員警林吉壯於本院審理中結證甚詳(見本院卷第103至106
      頁)，並有偵查報告書及搜索票3紙、自願受搜索同意書、
      桃園市政府警察局楊梅分局搜索扣押筆錄、扣押物品目錄
      表及職務報告在卷可稽（見107年度他字第7703號偵卷第2
      至第14頁，108年度偵字第2895號偵卷第16至18頁、第19
      至22頁及原審卷第91頁）。是就員警根據證人A1指證之客
      觀性證據，直接指向特定行為人之被告涉有違反槍砲彈藥
      刀械管制條例之犯罪嫌疑，因而跟監、聲請監聽及搜索票
      ，並持上開搜索票前往拘提及搜索等偵辦作為，交互審視
      ，堪認被告非法寄藏槍枝犯行非僅止於「單純主觀上之懷
      疑」，而係確已「發覺」。雖證人林吉壯於本院審理中結
      證稱:係被告或經勸導或係出於良心主動告知槍枝所在等
      語，然此無非員警因掌握搜索地點之情資未盡正確而未果
      ，無從為被告犯行並未發覺之有利認定。則被告向員警坦
      承上開犯行前，員警已有確切根據足以合理懷疑其涉有違
      反槍砲彈藥刀械管制條例之犯罪嫌疑，並非毫無事實基礎
      之空泛臆測，被告即非對於「未發覺」之罪自首而受裁判
      ，縱令被告嗣後向警方坦承犯行，亦與自首之要件不符，
      而僅屬自白，無從依刑法第62條前段規定減輕其刑。
參、駁回上訴之說明
　　原審認被告上開寄藏可發射子彈具有殺傷力之改造手槍犯行
    罪證明確，並審酌被告明知有殺傷力之改造手槍屬違禁物，
    具有高度危險性，竟仍受託寄藏本案槍枝，對人身安全、社
    會之秩序及安寧，產生極大之不安，應予非難，惟念其犯後
    坦承犯行，態度尚佳，兼衡其寄藏槍枝之動機、期間、數量
    ，及其於警詢時自陳專科畢業之教育程度、從商、家庭經濟
    狀況勉持（見108年度偵字第2895號偵卷第7頁）等一切情狀
    ，量處有期徒刑三年二月，併科罰金新臺幣五萬元，併就罰
    金部分諭知如易服勞役之折算標準；復就扣案如附表所示之
    改造手槍1枝，經鑑定後認具殺傷力，認屬違禁物，不問屬
    於犯罪行為人與否，應依刑法第38條第1項宣告沒收，經核
    其認事用法，均無違誤，量刑與沒收之說明，亦甚妥適，原
    審未及就槍砲彈藥刀械管制條例之修正前後比較適用，然因
    仍適用有利於被告之行為時即修正前規定，於判決本旨即不
    生影響，並不構成撤銷之原因，應予維持。被告上訴仍執其
    符合自首之規定，並應減刑至有期徒刑二年以下而諭知緩刑
    云云，並無可採，已說明如上，另原審已審酌被告犯後態度
    ，量處近法定最低本刑，自無再為減輕之可能。是被告上訴
    無理由，應予駁回。
據上論斷，應依刑事訴訟法第368 條，判決如主文。
本案經檢察官葉益發提起公訴，檢察官越方如到庭執行職務。
中　　華　　民　　國　　109 　年　　11 　　月　　3　　日
                  刑事第二十三庭審判長法　官  許永煌
                                      法　官  雷淑雯
                                      法　官  吳定亞
以上正本證明與原本無異。
如不服本判決，應於收受送達後20日內向本院提出上訴書狀，其
未敘述上訴之理由者並得於提起上訴後20日內向本院補提理由書
（均須按他造當事人之人數附繕本）「切勿逕送上級法院」。
                                      書記官  郭侑靜
中　　華　　民　　國　　109 　年　　11　　月　　4 　　日
附表
編號 名稱 數量 鑑定結果 鑑定報告及出處  1 手槍（槍枝管制編號：0000000000號） 1枝 係改造槍枝，由仿FN廠半自動手槍製造之槍枝，換裝土造金屬槍管而成，擊發功能正常，可供擊發適用子彈使用，認具殺傷力。 內政部警政署刑事警察局108年1月30日刑鑑字第1080010400號鑑定書。（見偵字卷第60頁至第61頁反面） 
附錄：本案論罪科刑法條
修正前槍砲彈藥刀械管制條例第8條
未經許可，製造、販賣或運輸鋼筆槍、瓦斯槍、麻醉槍、獵槍、
空氣槍或第 4 條第 1 項第 1 款所定其他可發射金屬或子彈具
有殺傷力之各式槍砲者，處無期徒刑或 5 年以上有期徒刑，併
科新臺幣 1 千萬元以下罰金。
未經許可，轉讓、出租或出借前項所列槍枝者，處 5 年以上有
期徒刑，併科新臺幣 1 千萬元以下罰金。
意圖供自己或他人犯罪之用，而犯前二項之罪者，處無期徒刑或
7 年以上有期徒刑，併科新臺幣 1 千萬元以下罰金。
未經許可，持有、寄藏或意圖販賣而陳列第 1 項所列槍枝者，
處 3 年以上 10 年以下有期徒刑，併科新臺幣 7 百萬元以下罰
金。
第 1 項至第 3 項之未遂犯罰之。
犯第 1 項、第 2 項或第 4 項有關空氣槍之罪，其情節輕微者
，得減輕其刑。